臺灣高等法院刑事判決　　　　　　　　 94年度上易字第673號
上　訴　人
即　被　告　乙○○
　　　　　　　　　　　462號.
選任辯護人　洪士淵律師
上列上訴人因竊盜等案件，不服臺灣桃園地方法院93年度易字第
1007號，中華民國94年1月27日第一審判決（起訴案號：臺灣桃
園地方法院檢察署93年度偵字第2924號），提起上訴，本院判決
如下：
    主  文
原判決撤銷。
乙○○收受贓物，累犯，處有期徒刑肆月，又竊盜，累犯，處有
期徒刑壹年貳月，應執行有期徒刑壹年肆月。
    事  實
一、乙○○為瘖啞人，於民國八十八年間因竊盜案件，經台灣桃
    園地方法院判處有期徒刑一年確定，刑期起算日八十九年六
     月九日，指揮書執行完畢日期九十年六月八日。又於八十
    八年再因竊盜案件，經上開法院判處有期徒刑十月確定，接
    續執行，指揮書執行完畢日期九十一年四月八日；於八十八
    年再因毒品危害防制條例案件，經上開法院判處有期徒刑八
    月確定，指揮書執行完畢更改為九十一年十二月八日；於九
    十一年四月八日縮短刑期假釋出監，縮刑期滿日期九十一年
    十月二十一日，未經撤銷假釋，以已執行論。猶不知悛悔。
    明知不詳姓名年籍綽號「小偉」之成年男子（下稱綽號「小
    偉」者）於九十二年九月下旬（二十一日之後），在桃園縣
    中壢市富台新村一六三號住處，交付如附表所示之物品，分
    別係附表所示之人於附表所示時、地所失竊物品，屬來歷不
    明之贓物，竟仍予以收受。又另基於意圖為自己不法之所有
    ，於九十二年八月三十日上午五時許，在桃園縣中壢市○○
    路一○五號前，徒手竊取丁○○所有置於其騎乘車牌號碼RO
    U-537號機車置物箱內之三星T108及NOKIA8310行動電話話機
    （下稱手機）各一支（手機序號分別為000000000000000號
    及000000000000000號）。得手後，並分別自同日六時十二
    分及同年月三十一日十八時三十分起，先後將自己所有之00
    00000000號、0000000000號門號SIM卡，搭配前開竊取而來
    之三星T108及NOKIA 8310手機傳送簡訊使用。嗣丁○○報警
    處理，經警依前開失竊手機之手機序號查知使用者為乙○○
    ，並於同年十一月二十六日十七時許，持拘票前往乙○○上
    址住處拘提，並附帶搜索起獲如附表所示贓物，始悉上情。
二、案經桃園縣政府警察局移送臺灣桃園地方法院檢察署檢察官
    偵察起訴。
    理  由
一、訊據上訴人即被告乙○○矢口否認有何收受贓物、竊盜等犯
    行，辯稱：伊不知如附表所示物品為贓物，該等物品係綽號
    「小偉」者趁其不注意時放置其家中；且伊未偷丁○○所有
    之手機，伊是瘖啞人士，不可能撥打行動電話講話等語。辯
    護人辯稱：警方係依拘票拘提被告，然警方卻予搜索，顯然
    違法搜索，警方自承打開抽屜，亦與附帶搜索之目力所及要
    件不符，搜索不合法，所扣得之物，無證據能力等語。經查
    ：
（一）程序部分：
      搜索部分：按執行拘提時，對被告身體、隨身攜帶之物
      件，使用之交通工具、及其立即可觸及之處所，得逕行搜
      索，刑事訴訟法第一百三十九條定有明文。本件警方持拘
      票拘提被告，有拘票在卷可參，依法自得附帶搜索，而扣
      案手機係拘提現場桌上，此為被告所自承（偵卷第九頁反
      面），自屬被告立即可觸及之處所，則警方予以搜索，於
      法有据，另其他扣案物品，警員甲○○於原審固稱：或在
      抽屜，或在皮包等處翻找到等語，似非立即可觸及之處，
      與上開法條，未盡相符，然警員甲○○證稱：執行拘提時
      ，被告房間有很多東西，我們目視這些東西，且被告在場
      ，就看一看語（本院卷第九八頁），警員庚○○、江偉成
      證稱：當時是附帶搜索等語（本院卷第一百頁，第一○二
      頁），顯見警方主觀上係認合法之搜索，並無惡意，且其
      搜索之強度係打開未鎖抽屜等，且被告在場未異議，對被
      告之侵害不大，衡酌此情，並公共利益之維護，本院認依
      刑事訴訟法第一百五十八條之四，該搜索扣押之物，均有
      證據能力，辯護人認無證據能力，尚不可採。
    被告以外之人於審判外之陳述，雖不符前四條之規定，而
    經當事人於審判程序同意作為證據，法院審酌該言詞陳述或
    書面陳述作成時之情況，認為適當者，亦得為證據，刑事訴
    訟法第一百五十九條之五定有明文。有關被害人戊○○、辛○○、己○○、丙○○及丁○○於警詢時之陳述，被告及辯
    護人同意為證據，依法自得採為認定本件犯罪事實之證據。
    次按被告以外之人於偵查中向檢察官所為之陳述，除顯有不
    可信之情況者外，得為證據，同法第一百五十九條之一第二
    項定有明文，有關被害人辛○○、己○○、丙○○、丁○○
    於偵查中之陳述，已履行具結之程序，又無顯有不可信情況
    ，依前述規定，自得採為認定本件犯罪事實之證據，併予敘
    明。
（二）收受贓物部分：
  (1)附表所示物品，分別係被害人辛○○、己○○、丙○○、戊○○於附表所示時、地失竊，均屬贓物等情，已分據證人即
    被害人戊○○於警詢時及辛○○、己○○、丙○○於警詢及
    偵查中指訴綦詳（核退字卷第三二頁反面、偵字卷第十九至
    二二頁反面、第六四頁、第六五頁、第八九頁、第九十頁）
    ，亦有扣押物品清單、「戊○○」之保險卡（保險證號碼：
    150291G149121 ）影本、贓物領據（保管）影本、贓物領據
    （保管）、贓物領據（保管）、「丙○○」之全民健康保險
    卡影本、桃園縣警察局刑警隊受理刑事案件報案三聯單影本
    、桃園縣警察局刑警隊刑案查扣物品代保管清單、「戊○○
    」保險卡影本、支票正、反面影本各一紙、桃園縣警察局刑
    警隊扣押物品目錄表二紙、刑案現場照片十一幀附卷可稽（
    核退字卷第五頁、第三三頁、第三四頁、偵字卷第二一頁、
    第二三頁、第二四頁、第二六至二八頁、第三一頁至第三二
    頁、第三三頁至第三八頁、第四十頁）。
  (2)被告確明知在前揭時、地，自綽號「小偉」者處，收受如附
    表所示物品係贓物乙節，迭據被告警詢及偵查中供稱：警方
    於我房間內查扣支票、ITK－685機車保險卡及行照、丙○○
    與己○○學生證、己○○健保卡、編號AA0000000 支票1 張
    、戊○○JSQ －169 機車保險卡，全部都是我朋友住內壢年
    約三十四至三十五歲之男子綽號叫小偉偷的，綽號「小偉」
    者經常到我家玩，所以把這些東西放在我房間內等語（核退
    字卷第二十六至二十七頁、偵字卷第八頁反面至第九頁、第
    八十頁頁），足證被告明知所收受之物係他人犯罪所得之物
    ，主觀上即有收受贓物故意。而附表所示物品，係於被告上
    址原住處所扣得，亦為被告所坦認，核與證人即查獲本案員
    警甲○○於原審證稱：起獲情形是：遠傳電信客戶資料卡是
    在一進入被告房內的書桌右邊第二個抽屜。安非他命殘渣袋
    是在HELL0 KITTY 圖樣的皮包內，皮包放在房間內什麼地方
    我忘記了。機車保險卡及行照是在書桌上面查獲。健保卡三
    張是在書桌左邊第二個抽屜查獲。學生證一張也是在書桌上
    面。支票一張是與學生證在一起。機車保險卡是在床舖上面
    的衣物架查獲。在抽屜內查獲的東西，需要翻尋。我們是一
    張一張的找，發現有問題再篩檢出來等語情相符（原審卷第
    一九七頁、第一九八頁），顯見扣案贓物非但散置於被告房
    間內各處，甚或需經一張一張翻動比對才找出來，倘果如被
    告所辯：是綽號「小偉」帶來，趁被告不知情之際偷偷置放
    者，衡情當是全部放在某一定點，然卻非如此，足證被告所
    辯，有違情理，已難輕信，何況，附表所示之機車保險卡及
    行照、學生證、支票等，皆係於被告書桌上查獲，雖被告有
    聽、說殘疾，有中華民國身心障礙手冊正、反面影本在卷可
    憑（原審卷第一二八頁至第一二九頁），惟其眼力未有殘缺
    ，衡情該等物品既置於桌面未加掩飾，被告當可目視得知，
    竟爾辯稱不知，其誰能信？被告既明知附表所示物品為被害
    人所失竊物品，其主觀上即具有收受贓物故意，客觀上亦將
    之置放於家中，則被告收受贓物，事證已臻明確，犯行堪以
    認定。至於收受贓物時間，被告固稱：九十二年八月間等語
    ，惟被害人戊○○（即附表編號四部分）則稱：於九十二年
    九月二十日至二十一日間失竊等語，因此，堪認被告收贓時
    間係在九十二年九月二十一日之後，附此敘明。
（三）竊盜部分：
  (1)按行動電話門號0000000000、0000000000為被告所有一節，
    業據被告於警詢及偵查原審坦白承認（偵字卷第九頁、第八
    十頁、原審卷第一二一頁至第一二二頁），核與證人即被告
    友人張淑華偵訊述相符（偵字卷第七三頁），並有遠傳電信
    股份有限公司易付卡客戶資料卡影本在卷可憑（同上卷第三
    九頁）。而手機序號000000000000000 號，分別於九十二年
    八月三十日六時十二分三六秒起至同年十月三日十七時四四
    分五五秒止，搭配被告門號0000000000號使用、於九十二年
    九月十日五時二七分四三秒起至同年九月二七日十八時二五
    分五二秒，止搭配被告門號0000000000號使用，及序號0000
    00000000000 號，於九二年八月三十一日十八時三十分三九
    秒起至同年九月二日十五時十八分七秒止，搭配搭配被告門
    號0000000000號使用，有通聯紀錄附卷可憑（偵字卷附件通
    聯記錄第三二至第一一○頁、第一一九頁至第一二○頁、第
    一二四頁至第一四四頁）。且證人即和信電訊股份有限公司
    法務人員鍾耀德於原審證稱：「通聯紀錄上00000000000000
    0與起訴書上記載的手機序號000000000000000是代表相同的
    手機，最後一碼不雖同，但最後一碼在我們系統業者只是代
    表一個檢查碼，並沒有任何意義，只要前面的十四碼相同，
    就代表是同一支手機。」等語（原審卷第一九六頁）。互核
    被害人丁○○所失竊二支手機（銀色三星T108序號00000000
    0000000、粉紅色NOKIA8310型000000000000000 ），雖序號
    「000000000000000」與前揭通聯紀錄所表示之序號「00000
    0000000000」最後一碼數字不同，然前面十四碼數字均相同
    ，是承證人鍾耀德證言可知，均係同一支手機，故被告確有
    使用被害人丁○○失竊之二支手機，應可認定。
  (2)前揭二支手機係被害人丁○○於九十二年八月三十日五時左
    右，發現置放於中壢市○○路105號前機車（車號：ROU－53
    7 ）置物箱內遭竊乙節，已據證人即被害人丁○○迭於警詢
    時及偵查中陳述明確在卷（偵字卷第二五頁、第六三頁）。
    衡諸被害人丁○○所有手機於九十二年八月三十日凌晨五時
    許失竊，而被告自同日六時十二分三六秒起，即以其所有手
    機門號0000000000號搭配使用，足見被告使用前揭失竊手機
    離被竊時間最近，且被害人丁○○手機被竊後，僅有被告手
    機門號搭配使用，尚無他人門號搭配使用。按一般日常經驗
    及論理法則，第一次使用非本人手機，且未開機狀態，必先
    測試是否可正常使用運作，是前揭被竊手機若非被告所竊，
    他人欲交付給被告銷贓，必先測試手機是否可使用，否則有
    何獲利可圖，惟觀之卷附通聯記錄，前揭手機被竊後，僅有
    被告手機門號搭配使用，故被告辯稱係他人交付其使用即無
    足採。何況，手機係體積小、攜帶、藏匿方便之物，並無急
    迫被發現之危險，「他人」焉須在清晨六時擾人清夢時刻立
    即銷贓？是被告所辯不符常情，不能採信。
  (3)被告辯稱：有聽、說殘疾，不可能使用行動電話乙節，然行
    動電話之使用功能，尚非僅有通話功能，亦有發收簡訊等功
    能，而被告雖有聽、說障礙，然視力並未受損，仍可以發收
    簡訊之方式與人通訊，是被告亦有使用行動電話之餘地，且
    被告亦坦認其可以簡訊方式使用行動電話（原審卷第五一頁
    ），核與證人鍾秉宏、王茂鳳於原審證稱：有與被告以手機
    發簡訊互相聯絡過。以行動電話傳簡訊的方式等語相符（原
    審卷第一一三頁、第一五三頁至第一五四頁），是被告有使
    用行動電話之能力，當無疑問。衡手機之使用，係衡量其便
    利性，簡訊之使用，需輸入文字，傳輸後，等他方回訊息後
    ，始能得知對方訊息，並不簡便且耗時，僅有特殊情況（如
    佳節祝賀無須對方回應等）方使用，是一般正常人基於通訊
    便利性考量，多直接用「言語」發話或收聽，是一般正常人
    之通聯紀錄收發通話，均有起始時間及結束時間，即使用行
    動電話直接對話功能佔大多數，惟觀之卷附通聯紀錄，整份
    通聯紀錄大多只有「收」跟「發」單向聯絡之傳收簡訊紀錄
    ，與常人有異，衡酌被告有身心特殊障礙、及特殊使用行動
    電話方式，又使用門號為被告所有使用中，當為被告使用應
    無疑義。
  (4)被告辯稱：其原有涉案門號早已遺失云云，然被告先則於警
    詢時稱：0000000000、0000000000這二個門號是我本人去申
    請使用的沒錯。0000000000大約於九十二年七至八月份申辦
    ，且於同年九月中旬掉了，沒有再重新申辦使用，00000000
    00大約於同年八至九月份所申辦，且於同年十月份給媽媽使
    用等語（偵字第二九二四號卷第九頁）；於偵查中則改稱：
    0000000000門號我還在用、0000000000門號已經不見了等語
    （同上偵卷第八十頁），對於其門號0000000000、00000000
    00有否遺失？或是否仍在使用？前後不一，已難輕信，於原
    審更異前詞，或稱：0000000000手機我手機掛在手臂上，在
    我家附近跑步的時候掉下來不見的，因為掉下來我聽不到聲
    音，所以等我發覺後回去找已經找不到了，所以我才又買這
    支手機。或稱：門號0000000000的行動電話，去年（九十二
    年）八月份使用的，在今年九月份在我家的地下室不見的，
    是睡覺前我媽媽問我手機到哪裡去了，我說在口袋，我媽媽
    說沒有，我才知道手機不見了等語，後又改稱：是媽媽叫他
    起床吃飯，他要穿起外套時才發現手機不見了等語，。又改
    稱是騎機車回家，把車停在家門口，跑步進去坐電梯，起床
    後發現不見等語。或稱：手機給媽媽，但是 SIM卡我媽媽還
    給我。等語（原審卷第一二二頁、第一五七至第一五九頁）
    ，所辯混亂，顯不可採，至被告雖辯稱：門號0000000000號
    已於九十三年九月十八日左右遺失等語，惟觀諸該門號搭配
    失竊手機序號000000000000000、000000000000000號，使用
    時間分別係：九十二年八月三十一日十八時三十分三九秒起
    至同年九月二日十五時十八分七秒止、九十二年九月十日五
    時二七分四三秒起至同年九月二七日十八時二五分五二秒止
    等情，有通聯紀錄一份附卷可憑（偵號卷附件第一一九頁至
    第一二○頁、第一二四頁至第一四四頁），顯有被告所辯遺
    失手機之前通聯情況，是所辯不足採為有利被告之認定。另
    就扣案筆記本、信紙究否為其所有，被告供述亦前後不一（
    原審卷第四八頁至第四九頁、第一一九頁至、第一二一頁）
    。綜上，被告供述前後不一，互相扞格，有悖常情，顯係避
    就之詞，委無足採。
  (5)另證人湯瓊音於原審證稱：並未藉由手機傳送簡訊與被告連
    絡聯絡等語，然被告確有竊取前揭二支手機犯行，已如前述
    ，是證人證詞，不足以作為有利於被告認定，附此敘明。
    事證明確，被告竊盜犯行，亦堪認定。
二、核被告乙○○所為，係犯刑法第三百四十九條第一項收受贓
    物罪及刑法第三百二十條第一項竊盜罪。被告曾有如事實欄
    所載之犯行及執行情形，有本院被告全國前案紀錄表、臺灣
    桃園地方法院檢察署刑案資料查註紀錄表在卷可按，其於五
    年內再犯本案有期徒刑以上之罪，為累犯，均應依法加重其
    刑。又被告乃係一瘖啞人，有殘障手冊在卷可參，爰依刑法
    第二十條規定減輕其刑，並先加後減之。被告所犯上開二罪
    ，犯意各別，行為互殊，罪名不同，應分論併罰。
三、原審以事證明確，予以論罪科刑，固非無見，惟關於竊盜部
    分，原審認被告有犯罪習慣，惟被告於九十一年四月八日假
    釋，於九十二年八月三十日之後再犯本件，相距一年有餘，
    能否謂有竊盜習慣？不能無疑，且僅此一案，謂有犯罪習慣
    ，有失重之虞，因此，原審令強制工作，似有未洽。至於收
    受贓物部分，關於收贓日期，原審載為九十二年八月間，惟
    附表編號四部分則載為：於九十二年九月二十日至二十一日
    間失竊，顯然矛盾。被告上訴意旨猶執陳辭，否認犯行，固
    無理由，為原判決既有上述可議之處，自應由本院撤銷改判
    。爰審酌被告素行、智識、犯罪之動機、方法，犯罪所生危
    害及犯後態度等一切情狀，分別量處如主文第二項所示之刑
    ，並定應執行刑。
四、至於台灣桃園地方法院檢察署九十四年偵字第二四九二號、
    九十四年偵字第六○一八號併案部分，因其犯罪時間或在九
    十三年十月十一日，或在九十三年十二月三十一日、九十四
    年一月六日，與本件之竊盜時間係九十二年八月三十日，相
    距均在一年以上，於客觀上難認係反覆為之，不能認係連續
    犯，因此，併辦部分與本件，即無連續犯之裁判上一罪關係
    ，應退回由檢察官另行處理。
據上論斷，應依刑事訴訟法第三百六十九條第一項前段、第三百
六十四條、第二百九十九條第一項前段，刑法第三百二十條第一
項、第三百四十九條第一項、第四十七條、第二十條、第五十一
條第五款，罰金罰鍰提高標準條例第一條前段，判決如主文。
本案經檢察官鄭龍照到庭執行職務。
中　　華　　民　　國　　94　　年　　7 　　月　　26　　日
　　　　　　　　　刑事第二十一庭審判長法　官  溫耀源
　　　　　　　　　　　　　　　　　　  法　官  吳  燦
　　　　　　　　　　　　　　　　　　  法　官  周政達
以上正本證明與原本無異。
不得上訴。
                                      書記官  陳菊珍
中　　華　　民　　國　　94　　年　　7 　　月　　26　　日
附表：
┌──┬───────────┬────┬─────────┬───────────┐
│編號│ 收　受　　物　　品   │ 被害人 │失竊時間、地點    │  備              註  │
├──┼───────────┼────┼─────────┼───────────┤
│ 一 │票號ＡＡ0000000│辛○○　│92年6 月30日17時許│扣案。                │
│　　│號支票一紙　　　　　　│　　　　│桃園縣中壢市中山東│                      │
│    │                      │        │路3段51號前       │                      │
├──┼───────────┼────┼─────────┼───────────┤
│ 二 │己○○健保卡2 枚、楊量│己○○　│92年8月13日1時30分│已領回。              │
│    │棠學生證1枚、車牌號碼I│　　　　│桃園縣中壢市○○路│                      │
│    │TK- 685號機車保險卡、 │　　　　│與復興路口        │                      │
│    │行照各1枚             │　　　　│                  │                      │
├──┼───────────┼────┼─────────┼───────────┤
│ 三 │丙○○健保卡1枚　　　 │丙○○　│92年8月15五日夜間 │已領回。              │
│    │                      │        │桃園縣中壢市凱悅Ｋ│                      │
│    │                      │        │ＴＶ              │                      │
├──┼───────────┼────┼─────────┼───────────┤
│ 四 │車牌號碼ISQ-169號機車 │戊○○　│九十二年九月二    │桃園縣警察局代保管中。│
│    │保險卡1枚             │        │十日晚上至同年月二│                      │
│    │                      │        │十一日八時許間    │                      │
│    │                      │        │彰化縣員林鎮○○路│                      │
│    │                      │        │一段              │                      │
│    │                      │        │二四八號前        │                      │
└──┴───────────┴────┴─────────┴───────────┘
附錄：本案論罪科刑法條全文
中華民國刑法第320條
(普通竊盜罪、竊佔罪)
意圖為自己或第三人不法之所有，而竊取他人之動產者，為竊盜
罪，處五年以下有期徒刑、拘役或五百元以下罰金。
意圖為自己或第三人不法之利益，而竊佔他人之不動產者，依前
項之規定處斷。
前二項之未遂犯罰之。
中華民國刑法第349條
收受贓物者，處三年以下有期徒刑、拘役或五百元以下罰金。
搬運、寄藏、故買贓物或為牙保者，處五年以下有期徒刑、拘役
或科或併科一千元以下罰金。
因贓物變得之財物，以贓物論。
